【裁判字號】    95,抗,234
【裁判日期】    950822
【裁判案由】    聲明異議
【裁判全文】
臺灣高等法院臺南分院民事裁定           95年度抗字第234號
抗告人  甲○○
上列抗告人因與相對人即本案執行債權人台灣土地銀行股份有限
公司間聲明異議事件，對於中華民國95年6月23日台灣台南地方
法院93年度執字第35627號裁定提起抗告，本院裁定如下：
    主  文
抗告駁回。
抗告程序費用由抗告人負擔。
    理  由
一、按「拍賣不動產，執行法院應命鑑定人就該不動產估定價格
    ，經核定後，為拍賣最低價額。」、「核定拍賣最低價額應
    盡量與市價相當，且於核定前應使債權人、債務人就鑑定價
    格表示意見，俾作為核定拍賣最低價額之參考。」，強制執
    行法第80條及辦理強制執行事件應行注意事項第42條第5項
    分別定有明文。又拍賣不動產，執行法院於命鑑定人就該不
    動產估定價格後，執行法院核定之價格應如何認為相當，原
    屬於執行法院職權裁量之範圍，非當事人所可任意指摘（最
    高法院88年台抗字第13號裁定意旨參照）。是法院辦理民事
    案件之執行，其有關查封拍賣程序悉依強制執行法之規定，
    應預定底價者以不動產之價格及不易確定之貴重物品為限，
    而鑑定人所估定價額祇為拍賣物底價參考，執行法院不受其
    拘束，當事人亦得向執行法院表示意見，至執行法院核定之
    價格應如何認為相當，屬於執行法院職權裁量範圍，非當事
    人所可任意指摘不實或指為估價過低。
二、本件聲明異議及抗告意旨略以：本件執行標的物曾經原執行
    法院以90年度執字第13191號強制執行事件進行拍賣，嗣因
    無人應買後經撤銷執行在案。今相對人再次聲請執行，二案
    件間應無關連，相對人主張以前案之第三次最低拍賣價額作
    為本次執行案之第一次拍賣價額，未合法定程序。原審法院
    雖曾通知抗告人就上開底價陳述意見，抗告人因一時疏忽未
    予陳報，惟原執行法院據此核定本件執行標的物之拍賣底價
    ，已低於現行公告現值，影響抗告人之權益甚鉅。現行法院
    既有委託鑑價機制，拍賣物之市價即非得由執行法院單方決
    定，本件應就執行標的物重新鑑價。抗告人為此向原審法院
    聲明異議，竟遭該院裁定駁回，洵有未洽，為此提起抗告，
    請求廢棄原裁定云云。
三、經查：本件相對人即執行債權人台灣土地銀行股份有限公司
    以台灣台南地方法院92年7月25日南院鵬字90執公字第13191
    號債權憑證為執行名義，請求原執行法院執行拍賣本件債務
    人即抗告人所有之坐落台南縣佳里鎮○○段1694-2、1695地
    號等二筆土地暨其上建號6（門牌號碼：台南縣佳里鎮禮化
    里佳里興246號）建物（下稱系爭房地），經原執行法院以
    93年度執字第35627號受理執行在案。又系爭房地曾經相對
    人向原執行法院聲請強制執行，經該院90年度執字第13191
    號受理在案，原審法院並於該案就系爭房地進行鑑價、拍賣
    ，嗣該拍賣程序因無人應買視為撤回執行而終結。相對人前
    向原執行法院提起本件強制執行聲請時，主張以系爭房地之
    前案第三次最低拍賣價額新台幣（下同）562萬元為本件第
    一次拍賣最低底價，嗣經原執行法院准予據此核定以563萬
    元為系爭房地之拍賣最低價額，並於94年4月28日進行第一
    次拍賣程序，因無人應買而流標等各情，有相對人提出之上
    開執行名義、他項權利證明書、抵押權設定契約書、土地登
    記謄本二份、建物登記謄本乙份、系爭房地之前案拍賣公告
    乙份，及原執行法院拍賣不動產筆錄在卷可稽（原審卷第8
    頁至第19頁、第118頁），並經本院調閱原執行法院93年度
    執字第35627號執行卷宗查核屬實，抗告人主張系爭土地及
    建物經相對人聲請以前案（90年度執字第13191號）第三次
    拍賣最低底價以核定本件（93年度執字第35627號）之拍賣
    最低底價並續行拍賣之事實，堪信真正。
四、經查：本件系爭房地之第一次拍賣最低價額，固係原執行法
    院引用前案（90年度執字第13191號）之經鑑價後進行第三
    次拍賣而無人應買之底價562萬元，以為核定標準，然此項
    最低價額（經原執行法院核定為563萬元），係限制投標人
    投標價額不得少於此數，而對投標人願出之最高價額並無限
    制，如債務人被查封之財產果值高價，則公告拍賣後即有應
    買人競相出價，自可得公平之價格賣出，是於債務人之權益
    並無損害可言。又系爭房地前經原審法院於94年4月28日為
    第一次拍賣，尚因無人應買而流標，足證該底價並無過低情
    事，應屬適當抑或尚嫌過高。況系爭房地縱經執行法院委託
    鑑價後金額較高，依首揭說明，執行法院尚且不受其拘束，
    該拍賣底價乃屬執行法院職權裁量之範圍，非當事人所可任
    意指摘，故其執行方法並無違誤。從而，原執行法院以裁定
    駁回抗告人之聲明異議，於法並無不合。抗告人抗告意旨指
    摘原法院所核定拍賣之最低價額過低，並無理由。
五、次查，原執行法院前業已於93年12月9日以南院慶93執源字
    第35627號函，將系爭房地之前案第三次拍賣最低價額寄送
    予本件兩造並限期命渠等陳述意見，此有送達證書乙紙在卷
    足按（原審卷第47頁至第49頁、第52頁），惟未見抗告人於
    期限內對該拍賣價額表示意見，進步言之，即便抗告人曾表
    示意見，亦僅得作為原執行法院核定本件拍賣最低價額之參
    考，並無拘束執行法院之效力。綜上所述，原裁定駁回抗告
    人之聲明異議，經核於法並無不合，抗告人指摘原裁定不當
    ，求予廢棄，非有理由，應予駁回。
結論：本件抗告為無理由，依強制執行法第三十條之一、民事訴
訟法第四百九十五條之一第一項、第四百四十九條第一項、第九
十五條、第七十八條，裁定如主文。
中    華    民    國    95    年    8    月   22      日
                  民事第三庭    審判長法  官  陳光秀
                                      法  官  李文賢
                                      法  官  曾平杉
上為正本係照原本作成。
如不服本裁定，僅得於收受本裁定正本送達後10日內以適用法規
顯有錯誤為理由，向本院提出再抗告狀（須附繕本1份及繳納再
抗告裁判費新台幣1000元），並經本院許可後始可再抗告於最高
法院。
中    華    民    國    95    年    8    月   23      日
                                      書記官  葉秀珍
【附記】
民事訴訟法第495條之1第2項準用同法第466條之1第1、2項規定
：
I對於第二審判決上訴，上訴人應委任律師為訴訟代理人。但上
  訴人或其法定代理人具有律師資格者，不在此限。
II上訴人之配偶、三親等內之血親、二親等內之姻親，或上訴人
  為法人、中央或地方機關時，其所屬專任人員具有律師資格並
  經法院認為適當者，亦得為第三審訴訟代理人。
                                                  Ｊ


司法院資訊處製作；財團法人民間司法改革基金會備份。
